【裁判字號】    92,重訴,12
【裁判日期】    920915
【裁判案由】    損害賠償
【裁判全文】
臺灣基隆地方法院民事判決  九十二年度重訴字第一二號
    原      告  丁○○
                戊○○○
    訴訟代理人  呂偉誠律師
    右  一  人
    複  代理人  余信達律師
    被      告  乙○○      住.
    訴訟代理人  許智勝律師
    被      告  力霸保泰保全股份有限公司  設台北市○○路○段一七六巷十五號
                              .
    法定代理人  甲○○      住.
    訴訟代理人  丙○○      住台北市○○路二二巷四號
右當事人間請求侵權行為損害賠償事件，經本院刑事庭移送前來（九十一年度附民字
一一六號），本院判決如左：
    主      文
被告應連帶給付原告丁○○新台幣柒拾陸萬貳仟玖佰拾柒元、應連帶給付原告戊○○○新台幣陸拾玖萬貳仟柒佰零柒元，及均自民國九十二年三月二十一日起至清償日
止，按年息百分之五計算之利息。
原告其餘之訴駁回。
訴訟費用由被告連帶負擔二分之一，餘由原告負擔。
本判決原告丁○○、戊○○○勝訴部分，於原告丁○○以新台幣貳拾伍萬元、原告戊○○○以新台幣貳拾萬元為被告供擔保後，均得假執行；但被告如於假執行程序實
施前，各以新台幣柒拾陸萬貳仟玖佰拾柒元、新台幣陸拾玖萬貳仟柒佰零柒元為原
告丁○○、戊○○○預供擔保，得免為假執行。
原告其餘假執行之聲請均駁回。
    事      實
甲、原告方面：
一、聲明：求為判決(一)被告應連帶給付原告丁○○新台幣（下同）三百四十六萬五千
    八百七十三元，及被告應連帶給付原告戊○○○三百三十二萬五千四百十三元，
    並均自民國（下同）九十二年三月二十一日（即原告民事更正聲明暨補充理由(二)
    狀送達被告翌日）起至清償日止，按年息百分之五計算之利息；(二)願供擔保請准
    宣告假執行。
二、陳述：
  一茲因原告已與同案被告吳德芳及被告松府建設股份有限公司分別達成訴訟外及訴
    訟上和解，但均聲明原告並未免除被告乙○○及被告力霸保泰保全股份有限公司
    本件對原告之連帶賠償責任，上開與被告吳德芳及被告松府建設公司和解金額合
    計二百萬元；另被告乙○○部份雖未與原告達成和解，但已於刑事案件高等法院
    審理時先行給付原告新台幣二十萬元。故原告就前開已和解金額及被告乙○○已
    給付金額部份共計二百二十萬元部份，予以減縮訴之聲明請求金額如前開訴之聲
    明。
  二緣九十一年七月三十一日下午二時三十分許，同案被告吳德芳（已撤回起訴）偕
    同受僱於「保長托兒所」（設台北縣汐止市○○路○段四十六號二樓）之教師吳
    明怡、連雯琪二人帶同渠等看管照顧之幼兒包括原告之子劉冠宏在內十五名（三
    歲至六歲不等）共同前往基隆市○○○街六十二巷「壯觀台北社區」游泳池內游
    泳；嗣於同日下午三時許，當時在場負責維護泳池安全之救生員即被告乙○○，
    本應在池畔救生員位置注意警戒，然亦疏未注意而擅自離開其警戒區域，致未能
    適時發現並阻止劉冠宏進入上開游泳池之成人深水區內戲水，亦未能於劉冠宏溺
    水之初即給予適當之救護，嗣劉冠宏因吸入大量池水而於池中昏迷，乙○○始行
    查覺。被害人劉冠宏嗣雖經送往基隆市長庚醫院急救，惟仍因急救未及而不治死
    亡。上開事實及被告乙○○犯業務過失致死罪部份，業經  鈞院刑事庭九十一年
    度訴字第六一一號刑事判決及台灣高等法院九十二年度少連上訴字第二四號刑事
    判決有罪在案，亦為被告等所不爭執。
  三關於被告乙○○部分：
    (一)查被告乙○○受僱於被告力霸保泰股份有限公司（簡稱力霸保泰公司），而為
      其擔任前開社區游泳池救生員工作，從而依法自負有「確保游泳池使用之安全
      ，並隨時在泳池四周警戒及救助溺水泳客」之義務。九十一年七月三十一日下
      午三時許，其乃於上開社區之游泳池現場負責維護泳池安全，是以本應在池畔
      救生員位置注意警戒，且依當時情況，復無不能注意之情事或其他無從排除之
      緊急狀況產生，然竟亦疏未注意，擅自離開其警戒區域，以致於年僅三至四歲
      之幼兒即被害人劉冠宏單獨進入上開游泳池之成人深水區內戲水時未能適時加
      以發現並阻止，亦未能於被害人劉冠宏溺水之初即給予適當之救護。嗣劉冠宏
      因吸入大量池水而於池中昏迷，乙○○始行查覺，致使被害人劉冠宏因急救未
      及而終告不治，是被告乙○○亦顯有過失，且與被害人之死亡結果確有相當因
      果關係無疑。
    (二)雖被告乙○○於刑事審判時固曾以「伊當時因見有其他泳客即證人許玉靜溺水
      ，始行離開池畔之警戒位置救護證人許玉靜」云云置辯，惟查，許玉靜當日雖
      確曾於上開游泳池內游泳，然並無任何溺水之情況發生；而被害人劉冠宏溺水
      之際，被告乙○○確於池內指導其游泳；又被告乙○○於池內指導其游泳之時
      間長達十分鐘等事實，均據證人許玉靜於  鈞院刑事庭調查時到庭陳述明確。
      是按證人陳述之情節以觀，被害人劉冠宏溺水之際，並無任何義務衝突之情形
      發生，亦即，被害人劉冠宏溺水之際，證人許玉靜既未溺水亦不須被告乙○○
      提供任何之救助。
    (三)且被告乙○○既身為泳池之救生員，其職責乃係在警戒位置隨時注意泳客動向
      ，以期對溺水之泳客提供適時之救護，至於教導泳客應如何正確游泳乙節，至
      始至終皆非被告乙○○之職責，從而，縱認泳池中確有泳技不佳或不會游泳之
      泳客，被告乙○○亦應以請該名泳客「離開泳池」或「另行至淺水區習泳技」
      之方式，以維護泳池使用上之安全。詎被告乙○○竟藉詞擅離職守，逾越其權
      責進入泳池教導泳客游泳，以致未能於被害人劉冠宏誤入成人深水區之初即加
      以阻止，更未能於被害人劉冠宏溺水之際提供適時之救助，從而，自不容被告
      乙○○以前詞為由以圖免或減輕其就本件死亡結果應負之過失責任，此並均有
        鈞院於九十一年度訴字第六一一號刑事判決在卷可稽。
    綜上，被告乙○○對原告等應依民法第一百八十四條第一項前段規定負侵權行為
    損害賠償責任。
  四關於被告「力霸保泰保全股份有限公司」部分：
    查被告力霸保泰公司乃受委任負責「壯觀台北社區」安全管理並雇用被告乙○○
    擔任游泳池救生員工作負責泳客之安全維護，對於前述被告乙○○因執行職務之
    侵權行為而致被害人劉冠宏發生死亡之結果，應依民法第一百八十四條第一項規
    定對原告負損害賠償責任部份，被告力霸保泰公司既係被告乙○○之僱用人，依
    前開民法第一百八十八條規定，自應就被告乙○○之侵權行為而與其對原告等負
    連帶賠償責任。另關於被告力霸保泰保全公司九十二年三月十四日民事答辯狀內
    容對其所僱用救生員之執行職務已盡選任及監督之相當注意而主張免責云云，原
    告不予同意，被告亦未就其主張明確舉證以實其說，其抗辯應不足採信。
  五就被告等應連帶給付之損害賠償金額部分：
    按「不法侵害他人致死者，對於支出醫療及增加生活上需要之費用或殯葬費之人
    ，亦應負損害賠償責任；又被害人對於第三人負有法定扶養義務者，加害人對於
    該第三人亦應負損害賠償責任」，民法第一百九十二條第一、二項分別載有明文
    。次按「不法侵害他人致死者，被害人之父、母、子、女及配偶，雖非財產上之
    損害，亦得請求賠償相當之金額」，亦有民法第一百九十四條明旨在案。是原告
    等係被害人劉冠宏之父、母，即享有民法上第一順位之法定扶養權利之人，而就
    本件被告等不法侵害權利致被害人劉冠宏死亡事件，乃分別有下列殯葬費、法定
    扶養費損害及精神上損害，爰分述於次：
    (一)殯葬費用部分：
      查被害人劉冠宏身故後，原告丁○○委請「福祿壽禮儀用品社」辦理一切殯葬
      事項，總計花費三十萬零二百元，亦為被告等所不爭執，應足堪認定。
    (二)扶養費用之損害部分：
      按民法第一百九十二條第二項命加害人一次賠償扶養費用，須先認定被害人於
      可推知之生存期內，應向第三人支付扶養費用之年數及其歷年應付之數額，並
      就歷年將來應付之數額，各以法定利率為標準，依霍夫曼式計算法，扣除各該
      年以前之利息，俾成歷年現在應付之數額，再以歷年現在應付之總數為賠償額
      方為合法，亦有最高法院二十九年附字第三七九號判例要旨足參。是依上述計
      算式就原告丁○○及原告戊○○○之扶養費用分列如后，亦為被告等所不爭執
      ：
      1.原告丁○○之扶養費損害部分：
        (1)按被害人有扶養能力之始期，一般以成年為達到勞動適格之年齡，即有扶
          養能力，此有最高法院五十五年台上字第三一八七號判決要旨足參。查被
          害人劉冠宏為八十七年十一月五日生，可認於二十歲即一百零七年十一月
          五日始有扶養能力，故自身故時間點（九十一年七月三十一日）起算後須
          再經一百九十六個月（5+(15×12)+ 11=196）後始有扶養能力，合先敘明
          。
        (2)原告丁○○係被害人劉冠宏之父，於五十年六月十五日生，於其子身故時
          之年齡為四十一歲（即493(月)，41×12+1=493），而依內政部統計處估
          測之九十一年男性國人零歲平均餘命（73.04歲，876.48個月）計算，則
          原告丁○○之餘命至少為32.04歲（即383.48(月)，876.48-493=383.48）
          ，故原告丁○○實際受被害人劉冠宏扶養之期間為：383.48-196=187.48(
          月)。
        (3)又原告丁○○除被害人劉冠宏外，尚有另子劉冠庭與其共同分擔扶養義務
          ，故被害人劉冠宏對原告丁○○應分擔二分之一之扶養責任，而依財政部
          台北市國稅局公布之九十年度受扶養親屬寬減額為七萬四千元計算，再按
          霍夫曼計算法扣除百分之五中間利息（187個月之月別單利12%複式霍夫曼
          係數為：138.00000000）後，則原告丁○○可得一次請求之扶養費損害為
          四十二萬五千六百七十三元（[74000(元/年)÷12(月)×138.00000000]÷
          2=425672.9428）。
      2.原告戊○○○之扶養費部分：
        (1)次查原告戊○○○乃被害人劉冠宏之母，於五十三年三月十五日出生，於
          其子身故時之年齡為三十八歲（即460(月)，38×12+4=460），而依內政
          部統計處估測之九十一年女性國人零歲平均餘命（78.81歲，945.72個月
          ）計算，則原告戊○○○之餘命至少為40.81歲（即485.72(月)，945.72
          -460=485.72），故原告戊○○○實際受被害人劉冠宏扶養之期間為：
          485.72-196=289.72(月)。
        (2)又原告戊○○○除被害人劉冠宏外，尚有另子劉冠庭與其共同分擔扶養義
          務，故被害人劉冠宏對原告戊○○○應分擔二分之一之扶養責任，而依財
          政部台北市國稅局公布之九十年度受扶養親屬寬減額七萬四千元計算，再
          按霍夫曼計算法扣除百分之五中間利息（290個月之月別單利12%複式霍夫
          曼係數為：189.00000000）後，則原告戊○○○可得一次請求之扶養費損
          害為五十八萬五千四百十三元（[74000(元/年)÷12(月)×189.00000000]
          ÷2=585413.4792）。
    (三)精神上損害即慰撫金部分：
      緣原告丁○○及戊○○○等二人除已支付前開醫療及殯葬費用外，更因突然痛
      失幼子，以致身心均遭受莫大痛苦及煎熬；原告戊○○○並患有左側乳房惡性
      腫瘤，且因已接受輸卵管結紮手術，故已無法再生育，事逢此一巨變後身心痛
      苦更難以平復。是爰依民法第一百九十四條之規定，被告等應賠償原告等二人
      各二百七十四萬元之慰撫金，以慰原告等所蒙之痛。
  六綜上所述，被告等應連帶賠償原告之金額，扣除前開原告與同案被告吳德芳、松
    府建設公司已和解金額，及被告乙○○已給付部份後，被告等尚應連帶分別給付
    原告丁○○三百四十六萬五千八百七十三元及連帶給付原告戊○○○三百三十二
    萬五千四百十三元暨法定遲延利息。
  七如被告等抗辯或  鈞院仍認前開與吳德芳、松府建設公司和解部份有民法第二百
    七十六條第一項規定「應分擔部份」適用之情形時，懇請  鈞院審酌被告乙○○
    與被告力霸保泰保全公司間有民法第一百八十八條第三項規定內部求償問題，故
    無所謂分擔額情形，且本件事故發生主要肇因於被告乙○○業務過失所致，故被
    告乙○○及被告力霸保泰保全公司相對於吳德芳或松府建設公司而言，仍應連帶
    負主要且大部份之損害賠償責任。
三、證據：除引用刑事判決資料外，並提出台灣基隆地方法院及台灣高等法院本件刑
    事判決影本各一件、福祿壽禮儀用品社九十一年八月三十日收據影本一件、內政
    部統計處製作之九十一年國人零歲平均餘命估測結果表一件、原告戊○○○診斷
    證明書影本二件等為證。
乙、被告方面：
一、被告乙○○部分：
  (一)聲明：求為判決駁回原告之訴及假執行之聲請，並願供擔保請准宣告免為假執行
    。
  (二)陳述：對於原告請求賠償殯葬費三十萬零二百元及撫養費原告丁○○為四十二萬
    五千六百七十三元、戊○○○為五十八萬五千四百十三元部分，均無意見，但原
    告所請求之慰撫金額過高。
二、被告力霸保泰公司部分：
  (一)聲明：求為判決駁回原告之訴。
  (二)陳述：
    1.本件原告丁○○之子劉冠宏於九十一年七月三十一日下午三時在社區游泳池溺
      水，係因未聽從師長教導，於全體師生準備離開之際，私自轉回成人池戲水，
      以致不幸滅頂，雖經救生員乙○○施以人工呼吸，送醫急救，仍告無效。事發
      後本公司曾多次與丁○○進行調解協商，但商談內容過大，無法取得共識。
    2.原告主張本公司為負責任現場安全管理者，對本事件亦應負民法第一百八十四
      條第一項規定、民法第一百八十五條及第一百八十十八條規定之連帶賠償責任
      。原告之主張顯然與本公司無關, 依民法第一百八十八條，受僱人因執行職務
      ，不法侵害他人之權利者，由僱用人與行為人連帶負損害賠償責任。但選任受
      僱人及監督其職務之執行已盡相當之注意或縱加以相當之注意而仍不免發生損
      害者，僱用人不負賠償責任。本公司任用被告乙○○擔任救生員時，黃君有合
      格救生員執照，也參加本公司舉辦訓練課程，並經現場主管教導工作事項，自
      認已善盡僱傭人之責任，故適用選任受僱人及監督其職務之執行已盡相當之注
      意，僱用人不負賠償責任，並舉例說明如下：
      (1)被告乙○○在九十一年六月二十日到本公司面試時，提出就讀基隆海事學校
        ，  並曾參加中華民國救生員班一二六○期，結業期滿所發合格救生員證，
        有效日  期為九十年八月十五日至九十四年八月十五日止，並有烏來及白沙
        灣等地擔任救生員經驗。
      (2)本公司曾在九十一年六月二十八日舉辦職前訓練課程。
      (3)被告乙○○在九十一年七月三日任職台北e-go社區游泳池時，每日需接受現
        場主管保全隊長陳志雄教導工作事項，並告知務必按照工作事項內容指示與
        要求執行勤務。
    3.縱被告仍需負連帶賠償之責，其對於原告請求賠償殯葬費三十萬零二百元及撫
      養費原告丁○○為四十二萬五千六百七十三元、戊○○○為五十八萬五千四百
      十三元部分，均無意見，但原告所請求之慰撫金額請  鈞院斟酌是否過高。
  (三)證據：提出被告乙○○之中華民國水上救生協會救生員證影本一件、被告乙○○
    參加本公司新進人員訓練課程表、簽到表、人事資料表、訓練講習資料等、駐地
    主管工作日誌一份等為證。
    理      由
一、按訴狀送達後，原告不得將原訴變更或追加他訴，但擴張或減縮應受判決之聲明
    者，不在此限，民事訴訟法第二百五十五條第一項第三款定有明文。本件原告起
    訴原請求被告連帶給付原告九百萬元，嗣最後減縮請求金額為被告應連帶給付原
    告丁○○三百四十六萬五千八百七十三元，及被告應連帶給付原告戊○○○三百
    三十二萬五千四百十三元，並均自九十二年三月二十一日（即原告民事更正聲明
    暨補充理由(二)狀送達被告翌日）起至清償日止，按年息百分之五計算之利息，原
    告訴之變更既屬減縮訴之聲明，參諸前揭規定，應予准許，合先敘明。
二、本件原告起訴主張於九十一年七月三十一日下午二時三十分許，訴外人吳德芳（
    已成立訴訟外和解而撤回起訴）因疏於注意將其照顧之十五名幼兒獨自留置於車
    內，致其中之一名幼兒即被害人劉冠宏趁其不注意之際，尾隨下車並單獨進入壯
    觀台北社區即訴外人松府建設股份有限公司（業已成立訴訟上和解）所設置之游
    泳池內之成人深水區內戲水，當時在場負責維護泳池安全之救生員即被告乙○○
    係受僱於被告力霸保泰公司，本應在池畔救生員位置注意警戒，然亦疏未注意而
    擅自離開其警戒區域，以致於年僅三至四歲之幼兒即被害人劉冠宏單獨進入上開
    游泳池之成人深水區內戲水時，未能適時發現予以阻止，亦未能於被害人劉冠宏
    溺水之初即給予適當之救護，致被害人劉冠宏因吸入大量池水而於池中昏迷，因
    急救未及而終告不治等事實，業據原告提出本院九十一年度訴字第六一一號刑事
    判決及台灣高等法院九十二年度少連上訴字第二四號刑事判決等影本各一件為證
    ，並經本院核閱卷附之本院九十一年度訴字第六一一號刑事卷宗影本所附資料屬
    實，復為被告二人所不爭執，堪信原告主張為真實。
三、又被告力霸保泰公司雖以其對被告乙○○之選任及監督已盡相當之注意，應可依
    民法第一百八十八條第一項但書規定免其連帶賠償責任等詞置辯，惟查，民法第
    一百八十八條所定僱用人之侵權行為責任，其立法意旨非僅限於促使僱用人注意
    受僱人之技術是否純熟，若其人之性格在執行業務上有欠謹慎精細，足以因而危
    害，亦不得謂非僱主所應注意範圍（最高法院二十年度上字第五六八號判例意旨
    參照）。查被告力霸保泰公司為被告乙○○之僱用人，而本件被告乙○○於執行
    職務擔任上開社區泳池救生員工作時，因擅離其警戒區域而生本件幼兒於泳池遭
    滅頂之憾事，被告乙○○顯有過失乙情，為兩造所不爭執。則被告力霸保泰公司
    雖選任有合格救生員證之被告乙○○為受僱人，且期間曾舉辦職前訓練並告知應
    依工作事項內容與要求執行職務，然此只能證明被告乙○○有執行業務必備之基
    本證明文件，被告力霸保泰公司有為形式上之考核，惟仍疏於注意受僱人平時在
    執行業務上之謹慎程度，要難謂其已盡相當監督之責，被告力霸保泰公司復無法
    提出其他積極事證證明其已盡相當之注意義務，其執此主張免責，自無可採。再
    者，被告乙○○之過失行為與被害人劉冠宏之死亡結果間，有相當因果關係，而
    被告力霸保泰公司復為被告乙○○之僱用人，業經被告二人自承在卷，是原告自
    得依侵權行為之法律關係請求被告二人連帶負損害賠償責任。
四、按民事上共同侵權行為與刑事上之共同正犯，其構成要件並不完全相同，共同侵
    權行為人間不以有意思聯絡為必要，數人因過失不法侵害他人之權利，苟各行為
    人之過失行為，均為其所生損害共同原因，即所謂行為關連共同，亦足成立共同
    侵權行為，依民法第一百八十五條第一項前段之規定，各過失行為人對於被害人
    應負全部損害之連帶賠償責任，最高法院六十七年台上字第一七三七號判例參照
    。復按債權人向連帶債務人中之一人免除債務，而無消滅全部債務之意思表示者
    ，依民法第二百七十六條第一項規定，就該債務人應分擔之部分，他債務人亦同
    免其責任，最高法院八十二年台上字第七四三號判例參照。本件被告乙○○、力
    霸保泰公司與訴外人吳德芳、松府建設股份有限公司共同為侵權行為使被害人劉
    冠宏因而溺斃死亡乙情，已如前述，依民法第一百八十五條第一項前段規定，被
    告乙○○應與訴外人吳德芳、松府建設股份有限公司負連帶損害賠償責任，與被
    告力霸保泰公司依民法第一百八十八條第一項前段負連帶損害賠償責任。而訴外
    人吳德芳已與原告於訴訟外達成和解協議，經原告以民事撤回狀撤回對訴外人吳
    德芳之起訴部分，此有原告於九十二年九月四日庭呈之民事撤回狀一件在卷可按
    ；又訴外人松府建設股份有限公司業於九十二年九月四日以一百萬元與原告成立
    訴訟上和解，此有和解筆錄附卷可稽，且原告與訴外人吳德芳、松府建設股份有
    限公司所成立之訴訟外和解及訴訟上和解部分，亦均載明並未免除被告乙○○與
    被告力霸保泰公司應負之本件連帶賠償責任，揆諸上開判例意旨，就訴外人吳德
    芳、松府建設股份有限公司應分擔之部分，被告乙○○與被告力霸保泰公司亦可
    同免其責任。本院參酌前開刑案卷證資料，認為本件事故發生主要肇因於被告乙○○之業務過失所致，而被告力霸保泰公司與被告乙○○間所負之連帶賠償責任
    係依民法第一百八十八條第一項之規定，並無內部分擔問題，是本件責任應由被
    告乙○○與被告力霸保泰公司連帶負擔二分之一，訴外人吳德芳、松府建設股份
    有限公司各負擔四分之一，亦即被告乙○○、力霸保泰公司就訴外人吳德芳、松
    府建設股份有限公司各負擔之四分之一部分可免其責任。
五、按受僱人因執行執務，不法侵害他人之權利者，由僱用人與行為人連帶負損害賠
    償責任；又不法侵害他人致死者，對於支出醫療及增加生活上需要之費用或殯葬
    費之人，亦應負損害賠償責任；且被害人對於第三人負有法定扶養義務者，加害
    人對於該第三人亦應負損害賠償責任，民法第一百八十八條第一項前段、第一百
    九十二條第一項、第二項分別定有明文。次按不法侵害他人致死者，被害人之父
    、母、子、女及配偶，雖非財產上之損害，亦得請求賠償相當之金額，民法第一
    百九十四條亦有規定。查被告乙○○因過失不法侵害被害人劉冠宏之生命，被告
    力霸保泰公司為被告乙○○之僱用人，而原告二人係被害人劉冠宏之父、母，為
    被害人劉冠宏民法上第一順位之法定扶養權利之人，從而原告二人本於侵權行為
    法則，請求侵權行為人即被告乙○○及其僱用人即被告力霸保泰公司連帶賠償其
    損害，在損害額二分之一之範圍內，洵屬有據。爰分別就原告所請求之殯葬費、
    法定扶養費及精神上損害即慰撫金之數額，應否准許，分述如下：
  (一)殯葬費部分：原告丁○○請求三十萬零二百元之殯葬費，並提出福祿壽禮儀用品
    社九十一年八月三十日收據影本一件為證，被告二人對此亦不爭執，堪信原告此
    部分主張為真實，應予准許。則被告二人應連帶賠償此項數額二分之一，即十五
    萬零一百元。
  (二)法定扶養費用部分：
    1.按民法第一百九十二條第二項命加害人一次賠償扶養費用，須先認定被害人於
      可推知之生存期內，應向第三人支付扶養費用之年數及其歷年應付之數額，並
      就歷年將來應付之數額，各以法定利率為標準，依霍夫曼式計算法，扣除各該
      年以前之利息，俾成歷年現在應付之數額，再以歷年現在應付之總數為賠償額
      方為合法，亦有最高法院二十九年附字第三七九號判例要旨足參。是原告依上
      述計算式就原告丁○○及原告戊○○○之扶養費用分列如后：
      原告丁○○之扶養費損害部分：
        (1)按被害人有扶養能力之始期，一般以成年為達到勞動適格之年齡，即有扶
          養能力，此有最高法院五十五年台上字第三一八七號判決要旨足參。查被
          害人劉冠宏為八十七年十一月五日生，可認於二十歲即一百零七年十一月
          五日始有扶養能力，故自身故時間點（九十一年七月三十一日）起算後須
          再經一百九十六個月（5+(15×12)+ 11=196）後始有扶養能力，合先敘明
          。
        (2)原告丁○○係被害人劉冠宏之父，於五十年六月十五日生，於其子身故時
          之年齡為四十一歲（即493(月)，41×12+1=493），而依內政部統計處估
          測之九十一年男性國人零歲平均餘命（73.04歲，876.48個月）計算，則
          原告丁○○之餘命至少為32.04歲（即383.48(月)，876.48-493=383.48）
          ，故原告丁○○實際受被害人劉冠宏扶養之期間為：383.48-196=187.48(
          月)。
        (3)又原告丁○○除被害人劉冠宏外，尚有另子劉冠庭與其共同分擔扶養義務
          ，故被害人劉冠宏對原告丁○○應分擔二分之一之扶養責任，而依財政部
          台北市國稅局公布之九十年度受扶養親屬寬減額為七萬四千元計算，再按
          霍夫曼計算法扣除百分之五中間利息（187個月之月別單利12%複式霍夫曼
          係數為：138.00000000）後，則原告丁○○可得一次請求之扶養費損害為
          四十二萬五千六百七十三元（[74000(元/年)÷12(月)×138.00000000]÷
          2=425672.9428）。
      原告戊○○○之扶養費部分：
        (1)次查原告戊○○○乃被害人劉冠宏之母，於五十三年三月十五日出生，於
          其子身故時之年齡為三十八歲（即460(月)，38×12+4=460），而依內政
          部統計處估測之九十一年女性國人零歲平均餘命（78.81歲，945.72個月
          ）計算，則原告戊○○○之餘命至少為40.81歲（即485.72(月)，945.72
          -460=485.72），故原告戊○○○實際受被害人劉冠宏扶養之期間為：
          485.72-196=289.72(月)。
        (2)又原告戊○○○除被害人劉冠宏外，尚有另子劉冠庭與其共同分擔扶養義
          務，故被害人劉冠宏對原告戊○○○應分擔二分之一之扶養責任，而依財
          政部台北市國稅局公布之九十年度受扶養親屬寬減額七萬四千元計算，再
          按霍夫曼計算法扣除百分之五中間利息（290個月之月別單利12%複式霍夫
          曼係數為：189.00000000）後，則原告戊○○○可得一次請求之扶養費損
          害為五十八萬五千四百十三元（[74000(元/年)÷12(月)×189.00000000]
          ÷2=585413.4792）。
    2.是原告丁○○主張其一次可請求之扶養費損害為四十二萬五千六百七十三元（
      元以下四捨五入）、原告戊○○○主張其一次可請求之扶養費損害為五十八萬
      五千四百十三元（元以下四捨五入），洵屬有據，被告二人復對此亦不爭執，
      堪信原告此部分主張為真實，應予准許。則被告二人應連帶賠償此項數額二分
      之一，即對原告丁○○部分應連帶賠償二十一萬二千八百三十七元（元以下四
      捨五入）、對原告戊○○○部分應連帶賠償二十九萬二千七百零七元（元以下
      四捨五入）。
  (三)精神上損害即慰撫金部分：
    查原告二人為被害人劉冠宏之父母，已如前述，因被告之過失行為致原告喪失幼
    子，白髮人送黑髮人，身心所受創痛當可想見，本院審酌原告家境小康；被告乙○○擔任救生員，家境亦小康（見上開刑事警訊筆錄）；而被告力霸保泰公司為
    一有規模之保全公司，有該公司所提出之人事資料及訓練講習資料等在卷可參，
    併兩造之狀況及原告所受之精神上痛苦等一切情事，認原告二人各請求一百萬元
    之精神慰撫金為適當，逾此數額之請求，則為無理由，不應准許。至原告戊○○○身為被害人劉冠宏之母親，其所受愛子溺斃之割心之痛，當難以言諭，惟其所
    提診斷證明書上所載患有左側乳房惡性腫瘤及已接受輸卵管結紮手術等，均係在
    本件事故發生前之二年前及四年前即八十九年、八十七年間之事，要難以之具有
    關連性，附以敘明。是被告應連帶賠償此項數額二分之一，即對原告丁○○、戊○○○各應連帶賠償五十萬元。
六、綜上所述，原告丁○○得請求被告連帶給付八十六萬二千九百三十七元、原告戊○○○得請求被告連帶給付七十九萬二千七百零七元，惟因原告自承被告乙○○
    已於刑事案件高等法院審理時先行給付原告二十萬元，則自原告二人得請求之上
    開賠償金額範圍內各扣除十萬元後，原告本於侵權行為之法律關係，原告丁○○
    請求被告連帶給付七十六萬二千九百三十七元、原告戊○○○請求被告連帶給付
    六十九萬二千七百零七元，及自原告民事更正聲明暨補充理由(二)狀繕本送達被告
    翌日即均自九十二年三月二十一日起至清償日止，按年息百分之五計算之利息，
    為有理由，應予准許，逾此所為請求，洵屬無據，應予駁回。
七、本判決原告勝訴部分，兩造均陳明願供擔保請准宣告假執行及免為假執行，爰分
    別酌定相當之擔保金額准許之；至原告敗訴部分，其假執行之聲請已失所依據，
    應予駁回。
八、據上論結：本件原告之訴，為一部有理由，一部無理由，依民事訴訟法第七十九
    條但書、第八十五條第二項，第三百九十條第二項、第三百九十二條，判決如主
    文。
中      華      民      國    九十二    年      九      月    十五      日
~B臺灣基隆地方法院民事庭
~B    法      官  林玉珮
右為正本係照原本作成。
對於本件判決如有不服，應於收受送達後廿日內向本院提出上訴書狀，上訴於台灣高
等法院，並按他造當事人之人數附具繕本。
中      華      民      國    九十二    年      九      月    十七      日
~B    法院書記官  湯惠芳


司法院資訊處製作；財團法人民間司法改革基金會備份。
